臺灣臺南地方法院刑事判決　　　　　　　　　　　　九十二年度訴字第一二八五號
　　公　訴　人　臺灣台南地方法院檢察署檢察官
　　被　　　告　乙○○
　　選任辯護人　蘇明道
右列被告因殺人未遂案件，經檢察官提起公訴（九十二年度偵字第一一００九號），
本院判決如左：
    主  文
乙○○殺人未遂，處有期徒刑柒年陸月。
    事  實
一、乙○○與丁○○均任職於台南縣山上鄉明和村二五六號宏遠公司，二人原是主管
    及部屬關係，後來乙○○在公用課空壓部門擔任輪班工作，而丁○○則調為其他
    單位之專員。乙○○因不滿丁○○先前擔任主管期間對伊工作上之指責，及二人
    不具主管、部屬關係後，乙○○又在工作上與丁○○發生摩擦糾紛，以致對丁○○不滿，懷恨在心，乃於民國九十二年十月三日上午七時四十分許，在台南縣山
    上鄉明和村二五六號宏遠公司內中央大道上，持長約五十公分之四分鋼管一支（
    未扣案）毆打丁○○之手臂，丁○○反抗，與乙○○扭打，並發生口角。乙○○
    竟基於殺人之故意，持該鋼管毆打丁○○之頭部及身體，並要求丁○○下跪，丁○○不從，乙○○遂繼續以鋼管猛力毆打丁○○之頭部及身體，致丁○○因而受
    有頭部外傷併顱骨骨折、顱內出血、上矢靜脈竇破裂等傷害。嗣經宏遠公司主管
    出面制止後，乙○○始罷手，將該鋼管置於其所騎之腳踏車籃內離開現場。丁○○則經公司同事送奇美醫院急救，始倖免於難。
二、案經被害人丁○○之配偶謝靜子訴由台南縣警察局新化分局報告臺灣台南地方法
    院檢察署檢察官偵查起訴。
    理  由
一、訊據被告乙○○固供認與證人即被害人丁○○係同事關係，且於九十二年十月三
    日上午七時四十分許，在台南縣山上鄉明和村二五六號宏遠公司內中央大道上，
    有與丁○○有發生口角，兩人並發生扭打，丁○○因此受有頭部外傷併顱骨骨折
    、顱內出血、上矢靜脈竇破裂傷害等情不諱，惟矢口否認有殺人之犯意及行為，
    辯稱：伊沒有殺人故意及行為，也不記得有無拿鋼管及事情之經過情形；伊於案
    發當時精神恍惚，且有憂鬱症之精神疾病，也經常忘記所做之事云云。被告之選
    任辯護人則以：被告與被害人無深仇大恨，故無殺人之犯意，又被告患有精神官
    能症，行為時已達心神喪失之程度；另被告於九十二年五月起就因為精神方面的
    問題一直密集到新樓、奇美醫院就診，經診斷為重度精神官能憂鬱症，於九十二
    年十一月一日離案發比較接近的病情摘要，也被奇美醫院診斷為重度憂鬱症及妄
    想症，行政院嘉南療養院沒有就案發當時被告的情緒加以探討，其此部分鑑定基
    礎稍嫌草率等節，為被告辯護。惟查：
  (一)被告乙○○於右揭時、地持鋼管，毆打證人丁○○後肩、腦部、臉部及腳部，致
    證人丁○○受有頭部外傷併顱骨骨折、顱內出血、上矢靜脈竇破裂等傷害之事實
    ，業據告訴人即被害人丁○○之妻謝靜子於警、偵詢中指訴（見警卷第一、二頁
    ；偵卷第十七、十九、四十頁）及證人丁○○於偵、審時證述甚詳（見偵卷第三
    九、四十頁反面；本院卷第一四０至一四二頁、第一四四、一四五頁）。而觀諸
    證人即宏遠公司員工辛○○證述：當時乙○○是從他工作的部門過來的，伊見到
    乙○○持大約五十公分長約十六釐米粗的鋼管（在乙○○工作區域即宏遠公司的
    空壓機房內有這種類似鋼管）走到丁○○（筆錄誤繕為乙○○）身旁，毆打丁○○的手臂、後腦及背部等。丁○○被打後有用左手阻攔且二人扭成一團。他們兩
    人打架時，有言語上的口角，但聽不清楚內容，可是有聽到乙○○叫丁○○向他
    下跪道歉，但丁○○不從，乙○○便再次持鋼管往丁○○身上猛打，有時朝頭部
    ，也有打身體部位至丁○○受傷且流血。當時有人在旁高喚，叫乙○○停手不要
    再打，但乙○○仍朝丁○○身體各部為猛打，直到丁○○頭部流血後，又見到公
    司主管過來才停手未再毆打。之後乙○○便將鋼管放在他的腳踏車內騎走，再發
    現他時已不見鋼管。此過程大約十分鐘，期間他們有停下來對話等情（見警卷第
    十三至十四頁、第十六頁反面；偵卷第十九、三三頁；本院卷第一四八、一五一
    、一五二頁），另證人即宏遠公司事業部經理庚○○及宏遠公司公用課課長己○○亦分別證述：(1)庚○○─當日早上伊在生產現場，同事打電話告知說被告與證
    人丁○○在公司的中央大道上發生打架情形，伊到場時被告站在現場手中拿一支
    約五十公分長、大拇指粗的鋼管鐵棍，上面沾有血跡，證人丁○○站在三至五公
    尺外，頭部及臉部都流血，被告便訊問伊來做什麼，伊就要求被告放下鋼管或交
    給伊，但被告不願意，並發脾氣說伊為什麼要來，又說打完證人丁○○後，又要
    打伊，打完伊後又要打林課長，伊一直勸被告。約過三分鐘後其他長官與證人己○○就過來了，吳協理怕伊與被告起衝突就把被告拉開，有其他人要拿被告的鐵
    棍，被告也不給，後來被告就拿著鐵棍，騎腳踏車離開現場，待警到場時就找不
    到那支鋼管鐵棍等語（見警卷第九頁反面；偵卷第十八、十九頁；本院卷第一五
    七、一五八頁）；(2)己○○─伊到現場時，看見庚○○經理與被告在理論為何毆
    打證人丁○○之事，被告當時有持約五十公分長之四分鋼管，之後被告就持鋼管
    騎著腳踏車回機房，待警到場時就找不到那支鋼管等語（見警卷第十二頁反面；
    偵卷第十七頁；本院卷第一六四頁）。互核渠等證詞情節大致相符。復有證人丁○○之奇美醫學中心九十二年十月三日診斷證明書、醫病歷資料及照片八幀可資
    佐證（見警卷第十八至二三頁）。是告訴人謝靜子前揭指訴及證人丁○○前揭證
    述內容，堪予採信。至於證人丁○○於本院審理時雖證稱：伊未與被告發生扭打
    乙節，而證人辛○○於本院審理時亦證稱二人沒有扭打（見本院卷第一五一頁）
    ，另並證稱：未看見亦不清楚被告有無毆打證人丁○○的頭部等情（見本院卷一
    五二頁）。惟查，證人辛○○業於警、偵訊中證述：證人丁○○與被告於過程中
    有對話，發生口角，且有扭打；被告有毆打證人丁○○的後腦、頭部等節明確（
    見警卷第十三頁、第十五頁反面；偵卷第三三頁；本院卷第一四六、一五四頁）
    ，且於本院審理時又稱：偵訊筆錄之記載無誤（見本院卷第一四八、一五三、一
    五四頁）。參以證人辛○○於本院審理中證述之「．．．我只有看到被告打丁○○腳部、手部，其他我沒有看到。」、「（驗傷單載明丁○○頭部有被毆打？）
    我沒有注意看到，何時打到我不知道，我沒有看到被告打丁○○頭部，但是丁○○後來頭部有流血。」等情（見本院卷第一五０頁），經對照其前揭警、偵訊證
    詞可見，其於本院審理時所為之此部分證述，顯有避重就輕之嫌。故證人辛○○
    於警、偵訊中之證詞應較為可採。從而，證人丁○○與被告二人有扭打，且有發
    生口角，而被告亦有毆打證人丁○○之頭部，應堪認定。證人丁○○上開證述，
    尚難可取，附此敘明。
  (二)被告雖以前詞置辯，而其選任辯護人亦執上情為被告辯護。然查：
  １證人丁○○於九十二年十月三日上午七時四十分許，遭被告持鋼管攻擊頭部等處
    後，經宏遠公司人員於同日上午八時八分許，送抵奇美醫學中心急診科救護，經
    該醫院診斷結果，證人丁○○受有頭部外傷併顱骨骨折、顱內出血、上矢靜脈竇
    破裂等傷害，病情危急，旋即進行手術，迄於同年十一月十日始出院，惟仍需門
    診持續追蹤治療，此有奇美醫學中心九十二年十月三日診斷證明書、九十二年十
    二月十九日（九二）奇醫字第五七八八號函所附丁○○之病歷資料及照片五幀附
    卷可稽（見警卷第十八、十九頁；偵卷第四一─一頁；本院卷第七至三四頁）。
    併參以證人丁○○於本院審理時證稱：被告持鋼管共毆擊伊頭部三下乙節（見本
    院卷第一四二、一四五頁）。則按鋼管為質地極為堅硬之鈍器，而頭部乃人體之
    要害部位，以該鈍器猛擊上開要害，足以致人死亡之結果，乃眾所周知之事實，
    被告並無不能認識之情事，且為其所能預見，竟仍持鋼管鈍器朝證人丁○○頭部
    要害猛擊，實有致命之危險，且其以鋼管毆擊該部位三下後，即致證人丁○○顱
    骨骨折、顱內出血，至奇美醫院救護時還一度病危，足見其持鋼管毆打證人丁○○用力之猛、下手之重，有欲致證人丁○○於死之故意至明，被告辯稱並無殺人
    故意云云，核屬畏罪飾卸之詞，委無可採。
  ２被告雖一再辯稱伊於案發當時精神恍惚，且有憂鬱症之精神疾病，也經常忘記所
    做之事，並於初次警詢中供稱：伊於九十二年十月三日早上七時四十分許，有與
    證人丁○○發生打架情事，但不知道何人先出手的，也不知有無拿工具否，伊精
    神恍惚不知在做何事等節（見警卷第三頁）。然查：
  (1)其於嗣後之警詢及偵、審中供稱：警詢─「（你是否曾於九十二年十月三日早
    上七時四十分許，在台南縣山上鄉明和村二五六號（宏遠公司）內持鋼管毆打公
    司同事丁○○成傷？）我不知道我有沒有持鋼管毆打他，但我知道我們二人有互
    毆。（你是因何時與丁○○互毆？）因為丁○○以前是我的部門主管，因為以前
    工作上有摩擦，所以我才會與他發生互毆。」、「（你於毆打丁○○時，丁○○
    有無跟你發生糾紛或口角？）當時我有責問他工作上之事，雙方因此產生口角，
    我才動手打他。」（見警卷第六、七頁）；偵查─「（十月三日上午七點四十
    分在宏遠公司與丁○○發生爭吵打架否？原因為何？）有的。因為工作上發生摩
    擦。」、「（與被害人在公司相處情形？）他之前是我的主管，後來與我在不同
    課，他是專員，我是普通員工，他二年前是我的主管的時候，常常欺侮我，藉故
    說我工作做得不好，機器沒有保養好，害我被扣薪水，現在他又向我現在的主管
    丙○○說我這個人懶惰，又無故進去我工作的場所。」（見偵卷第九、二七頁）
    ；本院─「．．．我和丁○○確實有口角並發生扭打，．．．。我跟他起口角
    ，是因為我認為丁○○處處要害我，害我沒有工作。」等語明確（見本院卷第四
    五頁）。另觀諸司法精神鑑定報告書內容亦載明：「鑑定詢問對犯行經過之想法
    ：王員（即被告）一開始自述不記得犯行當天之情形，不知道當時在做什麼。但
    稍後可逐漸陳述案發之片段，表示約在案發當日上午七、八點左右，公司正值早
    操時間，自己便和吳員（即證人丁○○）起衝突並打架，之後警察帶他至大門口
    ，接著便被帶至新樓醫院，但對詳細時間與犯案過程則交代不清。王員隨後又補
    充那是互毆，並不是只有他打對方，對方也出手打他。當鑑定者詢問其為何手上
    執有鋼管，王員起先回答「不知道」，之後又表示是筆錄作假，否認帶鋼管，且
    從頭到尾都不知道有鋼管，只記得自己用拳頭打對方。鑑定者再詢問起衝突的原
    因，王員起先也是回答「不知道」，之後又表示吳員先前是他的主管，但常仗著
    主管的權威找他麻煩。鑑定者詢問王員是他主動找吳員或吳員主動找他，王員表
    示沒印象，並否認有預謀。．．．」等情，有行政院衛生署嘉南療養院九十三年
    六月十五日嘉南般字第０九三０００二七七二號函附被告司法精神鑑定報告書之
    七、３精神狀態欄可參（見本院卷第七八頁）。凡此，均顯見被告對於案發之經
    過，如案發時間、發生衝突之原因、二人發生打架等情，並非全然毫無知覺。
  (2)再參以證人庚○○證稱：「（你趕到時，你看到被告何情形？）被告當時手上拿
    著一根鐵管，鐵管上面有血跡，我有叫被告把鐵管給我，但是他不願意還閃開，
    而且很兇，說他已經打完丁○○，等一下要打我，還要再打誰等等，當時他態度
    很兇。」、「（為何被告說他已經打完丁○○，等一下要打你，還要再打林課長
    等等？）對，我在偵查中有說被告有說要打林課長，可能因為我們去那邊要干預
    他。」、「（被告說要打人之後，被告的動向？）中間我們有三至五分鐘的對峙
    ，一來，我希望被告給我鐵管，二來，被告有指責我做什麼主管，我在跟他溝通
    。後來被告說丁○○怎麼不見了，我才發現，我們在對峙的時候，有另外一個公
    司主管將丁○○帶開。後來被告就拿著鐵管騎著腳踏車離開現場。」、「（你在
    跟被告對峙時，有談話，被告有哪些不滿的情緒？）我記得被告有說你在做什麼
    主管經理，我記得他有講一些公司制度比較不公平的事情。」、「我印象中被告
    有說叫我不要管，我說丁○○是我們同事，我怎麼可以不管。」、「看得出來被
    告當時很生氣，情緒不穩定。其他同事有說，其他同事要幫丁○○擦血，也都被
    被告趕開。」、「（當天有無其他人被打？）沒有。」等語明確（見本院卷第一
    五七至一六０頁）。而證人己○○亦證述：案發當時，有看到被告和證人庚○○
    在討論，證人庚○○問被告為何打證人丁○○等事，伊等講得很大聲等節在卷（
    見警卷第十一頁反面；偵卷第十七頁；本院卷第一六四頁）。則被告於案發之時
    既僅持鋼管毆打證人丁○○，而未傷害其他靠近之人，並能辨識到現場阻止者為
    證人庚○○，且知悉其為公司主管，進而加以質問證人庚○○為何到現場，要證
    人庚○○不要管，否則毆打完證人丁○○後，即要毆打證人庚○○及林課長，並
    斥責證人庚○○未盡主管職責，不改善公司不公平之制度等情，在在顯示被告當
    時對於外界事物仍有辦別是非及理解事理之能力，並無心神喪失或精神耗弱之情
    。
  (3)再且，經本院函請行政院衛生署嘉南療養院鑑定被告行為時之精神狀態，結果亦
    認為：被告於鑑定過程中對犯行經過多以「不知道」或忘記了來回答問題，且陳
    述常前後不一致，一方面說都不記得了，但在鑑定者深入詢問下又可說出部分案
    發的過程，其回答內容雖與筆錄資料略有所出入，但時序並無明顯混亂，顯示被
    告於案發當時意識清楚，並非處於解離狀態。．．．，且就臨床經驗評估，被告
    即便或許有心理及情緒上之困擾，但病情程度不應嚴重至造成意識混亂及功能之
    嚴重退化。故就整體評估，被告於犯行當時並未受精神症狀干擾以致造成理性喪
    失之情形，對外界事務仍具有知覺理會、判斷能力，及自白決定意思之能力，其
    精神狀態並未達於心神喪失或精神耗弱之程度。此有該院九十三年六月十五日嘉
    南般字第０九三０００二七七二號函附被告司法精神鑑定報告書可參（見本院卷
    第七四至七九頁）。被告之選任辯護人雖就鑑定報告主張：被告於九十二年五月
    起就因為精神方面的問題一直密集到新樓、奇美醫院就診，經診斷為重度精神官
    能憂鬱症，於九十二年十一月一日離案發比較接近的病情摘要，也被奇美醫院診
    斷為重度憂鬱症及妄想症，行政院嘉南療養院沒有就案發當時被告的情緒加以探
    討，此部分鑑定基礎稍嫌草率乙節。惟觀諸前揭被告司法精神鑑定報告書內容，
    係行政院衛生署嘉南療養院參酌被告至新樓醫院及奇美醫院看診之就醫紀錄資料
    ，並於實際訪談後，審及被告心理及情緒上之困擾（見本院卷第七九頁），與其
    他因素，做整體評估，始為該份鑑定報告，並未見有何草率之處。是則，被告之
    選任辯護人此部分之辯護意旨，尚難憑採。
  (4)綜上所述，被告辯稱：伊於案發當時精神恍惚，不記得所為何事云云，及被告辯
    護人主張被告心神喪失可減免其刑等節，均不足取。
  ３被告雖於本院審判期日改口辯稱：伊與證人丁○○間沒有仇恨，之前說與證人丁○○有糾紛等語是亂說的（見本院卷第一八四、一八六、一八八頁），而證人丁○○亦證稱與被告沒有糾紛（見本院卷第一四０、一四二頁），證人庚○○、己○○、甲○○、丙○○等人則證稱：不知道被告與證人丁○○二人間有何糾紛（
    見本院卷第一四０、一五九、一六０、一六三、一七０、一七三頁），被告之選
    任辯護人則以：被告並沒有殺人之動機存在，其行為應與精神疾病有關等節，為
    被告辯護（見本院卷第一九０頁）。惟查：
  (1)被告業於警詢及偵、審中供述與證人丁○○在工作上有摩擦，並於精神鑑定時就
    本案與證人丁○○起衝突之因陳稱：證人丁○○先前是伊主管，但常仗著主管的
    權威找他麻煩，已如前述。而觀諸證人即被告之配偶戊○○於本院審理時證稱：
    「之前還沒有病發時，一切都很好，與小孩互動很好，後來發現時就醫，情緒常
    常激動，睡不著覺，怕吵。」、「（後來發現什麼才就醫？）睡不著覺、吵到他
    就很難入睡。」、「（被告平日有無服用酒精或其他鎮定劑的習慣？）沒有，只
    有吃醫生開的藥而已。」等語（見本院卷第一七八頁），亦未見被告於病發後至
    案發當時確實為妄想症所擾。且被告於九十二年九月六日到奇美醫院初診主訴背
    痛、胸悶、左胸疼痛、嘴巴與喉嚨乾燥、暴躁易怒、不安等持續約半年，當時診
    斷為精神管能性憂鬱症；及被告自九十二年九月三日起至案發後之九十二年十月
    四日及同年月七日止，均是被診斷為患有精神官能性憂鬱症，並無妄想症，直至
    九十二年十一月一日，始被診斷為重鬱症，重度伴有精神妄想狀態等情，復有財
    團法人奇美醫院九十三年二月十三日（九三）奇醫字第０七九一號函附奇美醫院
    法院專用病情摘要及門診病歷資料附卷可稽（見本院卷第六十、八八至九十頁）
    。足見被告於九十二年十月三日案發當時並無妄想症狀至明。參以證人丁○○及
    辛○○又均陳明：被告於案發當時，曾要求伊跪下道歉一情屬實（見警卷第十三
    、十六頁反面；偵卷第二一、三九頁反面；本院卷第一四０、一五二頁）。證人
    己○○於警、偵訊時並一再證稱：伊到現場時看見證人庚○○正與被告理論為何
    被告毆打證人丁○○等語明確（見警卷第十一頁反面；偵卷第十七頁）。而如上
    所述，證人己○○、庚○○亦僅證稱沒有聽清楚被告回答為何毆打證人丁○○之
    內容或印象不清，並非證述被告未回應上開問題，準此，自得推定被告於案發當
    時確有回覆證人庚○○之詢問。況且，證人庚○○嗣後於本院審理時亦證述：被
    告與證人丁○○二人間實有小糾紛等語（見本院卷第一六七頁）。是則被告與證
    人丁○○二人間，在工作上應有糾紛存在無訛，以致被告因此懷恨在心，故有要
    求被告跪下道歉之舉。再者，審諸證人戊○○證述之「（被告有無被扣過薪水？
    理由？）有，被告只有說要被扣錢而已，我不知道他們公司的計算方法。」等語
    （見本院卷第一八０頁）。益見被告於警、偵訊及本院準備程序中所稱：與證人
    丁○○在工作上有發生糾紛；證人丁○○二年前是伊主管時，常常欺悔伊，藉故
    說伊工作做得不好，機器沒有保養好，害伊被扣薪水，現在又向伊現在的主管丙○○說伊懶惰，又無故進去伊工作的場所等節顯較其在本院審判期日之供述應屬
    可採。準此觀之，被告與證人丁○○二人間既有糾紛，被告並因此懷恨在心，則
    被告有殺人之動機，致生犯意，進而實施之，自無違事理，尚難謂被告沒有絲毫
    之殺人動機，而僅是一時精神失常或因患有妄想症所致。至於被告於偵查中所供
    稱之「（你當天為何手持鐵管毆打被害人？）當時我們準備要做早操，我問他：
    為何異常單上面寫我的問題。其實那是機器的問題。他說他沒有寫，後來我們起
    爭執，進而互毆。」一節（見偵查卷第二七頁）。經查，證人丁○○、丙○○、
    己○○均證稱未於公司異常單上填寫被告工作之問題（見本院卷第一四五、一七
    六、一七七、一八一頁）。此外，又查無其他積極事證足以證明被告此部分自白
    核與事實相符，故尚難做為認定事實之依據，附此敘明。
  (2)證人庚○○於本院審理時證述：「（你是否知道被告進公司之後，有無與同事
    或上級主管有無糾紛或衝突？）我不是被告的直接主管，沒有直接看到，只是同
    事間傳說而已。」、「（你聽到什麼傳聞？）我聽到有同事說被告上班時，情緒
    不穩定。」、「（就你所知，被告與丁○○之間有無仇恨？）這個應該是當事人
    比較清楚。」、「（被告在案發前幾個月，有無與同事或長官發生過口角？）之
    前有聽到為了一個小工具跟丁○○追討，被告跟我講過，但我認為都是在公司裡
面使用，應該是可以的。至於有無與同事或長官發生口角，應該由其他長官（己○○）來陳述。」等情（見本院卷第一五七、一五九、一六一頁），而證人己○○就此則先是證述：「（九十二年十月三日案發之前，被告在公司有無與其他同
    事發生過其他過節或糾紛？）在這之前沒有。」，繼而證稱：「（是否知道被告
    的腳踏車與堆高機發生擦撞，而有糾紛的事情，經過如何？）這件事情是別的主
    管跟我講的，後來我去，被告說他騎腳踏車過去堆高機擦到他，後來他們私下談
    一談就和解了。」、「（這是小事情，為何需要小題大作，要主管來道歉？）我
    沒有參與他們的談話，為何要道歉，我也不知道。」等語（見本院卷第一六三、
    一六四、一六六頁）。已見上開證人之證述內容多有語帶保留、避重就輕之處。
    再觀諸證人己○○於警、偵訊中均是證稱：伊看見證人庚○○與被告在「理論
    」為何毆打證人丁○○之事（見警卷第十一頁反面；偵卷第十七頁），然於本院
    審理時卻特別強調二人是在「討論」（見本院卷第一六四頁）。且於本院進一步
    請其證述被告如何回答上述問題時，證稱：「（你剛才有說你到場時，庚○○有
    問被告打丁○○的原因，被告如何回答？）我到的時候，他們還在爭論，旁邊在
    做早操，有擴音器，我聽不清楚。」等情（見本院卷第一六七頁），另證人庚○○於亦證稱：伊印象不清楚，伊印象中被告和被害人（即證人丁○○）之間有一
    些小糾紛（見本院卷第一六七頁）。惟查，證人己○○於案發當時既然知悉證人
    庚○○有問被告為何毆打證人丁○○一事，且二人講得很大聲（見本院卷第一六
    四、一六七頁），則證人己○○應是聽得見二人之對話內容，而證人庚○○亦當
    對上開非比尋常之情形印象深刻才是，卻均證述未聽清楚或印象不清，亦與事理
    有違。另外，證人即與被告在同一部門工作之甲○○雖於本院審理時證稱：伊
    不知道被告與證人丁○○之間有無仇恨（見本院卷第一七０頁），而身為被告之
    直屬長官即證人宏遠公司公用課輔導員丙○○亦證稱：被告在伊那一組工作自九
    十年以後到案發當時約二年多，伊不知道被告在宏遠公司服務期間是否有與丁○○發生不愉快或仇恨（見本院卷第一七三頁）。惟衡諸常情，證人甲○○既是被
    告同一部門之同事，而證人丙○○又是最接近被告之長官，與被告相處機會自然
    較他人多，則被告在工作上之情況或與他人有無發生糾紛，自應比證人庚○○、
    己○○清楚，竟仍證稱不知情，當有避重就輕、迥護被告之情。稽上所查，證
    人己○○、庚○○、甲○○及丙○○所為前揭證述，均難為有利被告之認定。
  (3)從而，被告前揭辯解，及選任辯護人此部分辯護意旨，委無足取。
  ４綜上所述，本件事證已甚明確，被告殺人未遂犯行堪以認定。
二、查被告持鋼管殺害證人丁○○人未遂，核其所為，係犯刑法第二百七十一條第二
    項、第一項殺人未遂罪。被告已著手於殺害證人丁○○，因證人庚○○等人之阻
    止，並將證人丁○○送醫救治，始未發生死亡之結果，為未遂犯，應依刑法第二
    十六條前段規定按既遂犯之刑度減輕之。爰審酌被告與證人丁○○乃多年同事，
    竟罔顧同事情誼，不思尋求理性和平之方式解決糾紛，反以鋼管猛擊證人丁○○
    之頭部要害等處，犯罪情節非輕，而證人丁○○身心並因此嚴重受創，所生危害
    重大，且被告於犯後對證人丁○○所受損失又未加以補償，於本院審理中只知辯
    稱患有精神疾病，對於案發經過全然無意識，企圖卸免罪責，未見對上開犯行有
    何悔意，惡性非輕等一切情狀，量處如主文所示之刑，以資懲儆。末查，被告用
    以毆打證人丁○○之鋼管一支，並無證據證明確係被告所有，且未扣案，又非屬
    違禁物，為避免將來執行之困難，爰不諭知沒收，附此敘明。
據上論斷，應依刑事訴訟法第二百九十九條第一項前段，刑法第二百七十一條第二項
、第一項、第二十六條前段，判決如主文。
本案經檢察官壬○○到庭執行職務。
中      華      民      國    九十三    年      九      月    二十九    日
                              臺灣臺南地方法院刑事第八庭
                                  審判長  法  官  吳勇輝
                                          法  官  蔡直青
                                          法  官  陳映佐
右正本證明與原本無異。
如不服本判決，應於判決正本送達後十日內，向本院提出上訴狀。
                                          書記官  張宜柔
中      華      民      國    九十三    年      九      月    三十      日
附錄本案論罪科刑法條全文：
刑法第二百七十一條第一、二項：
殺人者，處死刑、無期徒刑或十年以上有期徒刑。
前項之未遂犯罰之。
